【裁判字號】    98,訴,1274
【裁判日期】    981119
【裁判案由】    違反毒品危害防制條例
【裁判全文】
臺灣臺南地方法院刑事判決              98年度訴字第1274號
公  訴  人  臺灣臺南地方法院檢察署檢察官
被      告  甲○○
                    （
選任辯護人  黃慕容律師
上列被告因違反毒品危害防制條例案件，經檢察官提起公訴（98
年度偵字第7253號、第7655號），本院判決如下：
    主  文
甲○○犯如附表編號一至三所示之罪，各處如附表編號一至三所
示之刑；又幫助施用第二級毒品，累犯，處有期徒刑月。應執
行有期徒刑年，未扣案之販賣第二級毒品所得新臺幣仟元沒
收，如全部或一部不能沒收時，以其財產抵償之。
    事  實
一、甲○○前於(1)民國93年間因竊盜案件，經本院以93年度簡上
    字第225 號判決判處有期徒刑6 月確定；(2)於94年間因違反
    毒品危害防制條例案件，經本院以94年度訴字第346 號判決
    各判處有期徒刑1 年、7 月，應執行有期徒刑1 年6 月確定
    ；(3)於同年間因違反毒品危害防制條例案件，經本院以94年
    度易字第1100號判決判處有期徒刑8 月確定；(4)於同年間因
    侵占案件，經本院以94年度簡字第2041號判決判處罰金銀元
    3000元確定，嗣上開各罪經本院以96年度聲減字第93號裁定
    各減為有期徒刑3 月、6 月、3 月15日、4 月、罰金銀元15
    00元，並就(1)、(2)部分定其應執行有期徒刑11月又15日確定
    ，再與(3)、(4)減得之刑接續執行，於96年10月7 日縮刑期滿
    執行完畢。
二、詎其猶不知悔改，明知甲基安非他命屬毒品危害防制條例第
    2 條第2 項第2 款所定之第二級毒品，不得持有、施用、轉
    讓、販賣，竟分別基於販賣第二級毒品甲基安非他命營利之
    犯意，於附表編號一至三所示之時間、地點，以附表編號一
    至三所示之方式、價格、數量，販賣第二級毒品甲基安非他
    命予乙○○，共計販賣第二級毒品甲基安非他命3 次。其後
    因乙○○要求甲○○聯絡其毒品上游，以販賣甲基安非他命
    予乙○○施用，甲○○遂另基於幫助乙○○施用第二級毒品
    甲基安非他命之犯意，於98年5 月7 日，由甲○○聯絡其毒
    品上游郭明豪（所涉販賣第二級毒品部分，另案由檢察官偵
    辦中），並相約於同日在甲○○位於臺南縣永康市○○○路
    422 號4 樓之1 之住處見面，由郭明豪以新臺幣（下同）55
    00元之對價，將重量約半錢之第二級毒品甲基安非他命販賣
    予乙○○，乙○○購得上開甲基安非他命後，並於98年5 月
    12日8 時30分許，在甲○○上開住處予以施用，而甲○○即
    以此方式幫助乙○○施用第二級毒品甲基安非他命1 次。
三、嗣於98年5 月12日11時30分許，經警據報後持搜索票在甲○
    ○上開住處執行搜索，當場扣得乙○○持有甲基安非他命1
    小包（含袋重約0.287 公克、驗後淨重約0.286 公克）、甲
    基安非他命殘渣袋4 個、分裝勺1 支、玻璃球吸食器2 個，
    經乙○○坦承施用第二級毒品甲基安非他命之犯行（乙○○
    所涉施用毒品犯行，另經本院以98年度易字第918 號審結）
    ，並向檢警供出毒品來源為甲○○。而甲○○為警查獲後，
    亦主動供出其毒品來源為郭明豪，警方因而循線於98年6 月
    10 日 查獲郭明豪販賣第二級毒品情事，並由臺灣臺南地方
    法院檢察署檢察官於翌日向本院聲請羈押獲准在案。
四、案經臺灣臺南地方法院檢察署檢察官指揮內政部警政署刑事
    警察局偵八隊移請及臺南市警察局第五分局報請同署檢察官
    偵查起訴。
    理  由
壹、程序方面：
    按現行刑事訴訟法為保障被告之反對詰問權，排除具有虛偽
    危險性之傳聞證據，以求實體真實之發見，於該法第159 條
    第1 項明定被告以外之人於審判外之言詞或書面陳述，除法
    律有規定者外，不得作為證據。而刑事訴訟法第159 條之1
    至159 條之4 為傳聞法則之例外規定，被告以外之人於審判
    外之陳述，雖不符前4 條之規定，但經當事人於審判程序同
    意作為證據，法院審酌該言詞陳述或書面陳述作成時之情況
    ，認為適當者，亦得為證據；當事人、代理人或辯護人於法
    院調查證據時，知有第159 條第1 項不得為證據之情形，而
    未於言詞辯論終結前聲明異議者，視為有前項之同意，刑事
    訴訟法第159 條之5 定有明文。查本判決所引用之供述證據
    ，業據檢察官、被告及辯護人於準備程序時均不爭執證據能
    力，迄至言詞辯論終結前，亦未主張有刑事訴訟法第159 條
    第1 項不得為證據之情形，本院審酌該等證據作成時之情狀
    ，並無違法或不當等情形，認為以之作為本案之證據亦屬適
    當，依上開規定，自具有證據能力。另其餘非供述證據亦均
    經法定程序取得，無不得為證據之情形，自均有證據能力。
貳、實體方面：
一、查毒品危害防制條例第2 條附表2 已詳列第二級毒品之品項
    ，其中第12項為「安非他命」，第89項為「甲基安非他命」
    ，可見安非他命與甲基安非他命為毒品危害防制條例不同種
    類之第二級毒品。本件自證人乙○○處扣得之白色結晶1 小
    包（含袋重約0.287 公克、驗後淨重約0.286 公克），經本
    院依職權送請行政院衛生署管制藥品管理局鑑驗結果，含有
    甲基安非他命（Methamphetamine ）成分，此有該局98年8
    月11日管檢字第0980008031號鑑定書1 紙在卷可考（見本院
    卷第60頁），顯見扣案之白色結晶確係甲基安非他命。而證
    人乙○○之毒品來源既均係由被告甲○○提供（理由詳後述
    ），且證人乙○○處所扣得者復為甲基安非他命，則被告所
    提供販賣予證人乙○○或幫助證人乙○○施用者，自均屬甲
    基安非他命無訛。依此，本件起訴書所載「安非他命」均應
    更正為「甲基安非他命」，合先敘明。
二、上開被告於附表編號一至三所示之時間、地點，以每小包甲
    基安非他命（重約4 分之1 錢）3000元之代價販售予證人乙
    ○○，其中附表編號一之部分，並有收取3000元，附表二、
    三部分則係由證人乙○○以賒欠之方式購得，及其於98 年5
    月7 日幫證人乙○○聯絡其毒品上游郭明豪，俾便證人乙○
    ○順利購得甲基安非他命施用等事實，業據被告於偵查中及
    本院審理時均供承不諱（見偵字第7253號卷二【下稱偵二卷
    】第73至74、138 至140 、162 頁、本院卷第19頁反面、第
    44至45頁），核與證人乙○○於偵查中及本院審理時證述：
    甲○○會先打電話問伊要不要出去，意思就是看伊有無需要
    毒品，至少有3 次，甲○○會開車來載伊至臺南市的汽車旅
    館，在房間內交易，每次的量都是4 分之1 錢，價錢都是30
    00元，有2 次伊是用賒帳的；98年5 月7 日那次，是伊叫甲
    ○○直接把郭明豪約出來，伊把5500元給郭明豪，郭明豪拿
    1 包給伊；伊最後1 次吸食的毒品，係98年5 月7 日那次購
    買的等語大致相符（見偵字第7253號卷一【下稱偵一卷】第
    125 頁、偵二卷第144 至145 頁、本院卷第74頁反面）。且
    參酌證人乙○○為警查獲後，業已明確供稱其係於98年5 月
    12日8 時30分許施用第二級毒品，並經本院以98年度易字第
    91 8號判處罪刑確定在案等情，復據本院依職權調取上開案
    卷核閱屬實。再佐以證人乙○○於98年5 月12日為警扣得之
    前揭白色結晶1 小包，經送驗結果確含第二級毒品甲基安非
    他命成分，已詳如前述，益證被告上開自白與事實相符，堪
    以採信。從而，本件事證明確，被告犯行洵堪認定。
三、再毒品危害防制條例所規定之販賣毒品罪，雖未明示「營利
    之意圖」為其犯罪構成要件，然「販賣」一語，在文義解釋
    上當然已寓含有買賤賣貴，而從中取利之意思存在。且從商
    業交易原理與一般社會觀念而言，販賣行為在通常情形下，
    仍係以牟取利益為其活動之主要誘因與目的。又政府為杜絕
    毒品氾濫，毒害人民甚深，再三宣導民眾遠離毒品、媒體報
    導既深且廣，對於禁絕毒品之政策，應為大眾所熟悉。再政
    府對於查緝施用、轉讓及販賣毒品無不嚴格執行，且販賣毒
    品罪係重罪，若無利可圖，衡情一般持有毒品者，當不致輕
    易將持有之毒品交付他人。況販賣毒品乃違法行為，非可公
    然為之，且有其獨特之販售路線及管道，亦無公定之價格，
    復可任意增減其分裝之數量，而每次買賣之價量，亦可能隨
    時依市場貨源之供需情形、交易雙方之關係深淺、資力、對
    行情之認知、查緝是否嚴緊，及購買者被查獲時供述購買對
    象之可能性風險評估等諸般事由，而異其標準，非可一概而
    論，是販賣之利得，誠非固定，而縱使販賣之人從價差或量
    差中牟利方式雖異，其意圖營利之非法販賣行為仍屬同一。
    從而，舉凡有償交易，除足以反證其確係另基於某種非圖利
    本意之關係外，通常尚難因無法查悉其販入價格，做為是否
    高價賣出之比較，諉以無營利之意思而阻卻販賣犯行之追訴
    。況被告於本院審理時業已供承：伊向上游調1 公克（即4
    分之1 錢）3000元之毒品，上游都會給比1 公克的量還多，
    這些多出來的量即係伊要賺的等語綦詳（見本院卷第45頁）
    ，是被告每次販賣甲基安非他命，既均可從中獲取量差之利
    益，顯見被告確有販賣甲基安非他命牟利之意圖甚明。至被
    告就附表編號一、二部分，雖未交付毒品予證人乙○○後立
    即取得價金，然被告既未向證人乙○○表示免除該等債務，
    證人乙○○亦仍有償還之必要，堪認被告該2 次提供甲基安
    非他命之行為，並非無償轉讓，應屬販賣行為無誤。
四、綜上所述，本件事證明確，被告犯行已堪認定。
五、論罪科刑部分：
(一)、按被告行為後，毒品危害防制條例業於98年5 月20日修正公
    布，並於同年月22日施行，而依刑法第2 條第1 項所揭示之
    「從舊從輕」原則比較新舊法適用之結果：(1)、修正前後之
    毒品危害防制條例第4 條第2 項販賣第二級毒品之構成要件
    並無變更，僅法定刑中之罰金刑部分由7 百萬元提高為1 千
    萬元，比較修正前後之結果，以修正前之毒品危害防制條例
    第4 條第2 項之規定對被告較為有利。(2)、該條例第17條由
    修正前之「犯第4 條第1 項至第4 項、第5 條第1 項至第4
    項前段、第6 條第1 項至第4 項、第7 條第1 項至第4 項、
    第8 條第1 項至第4 項、第10條或第11條第1 項、第2 項之
    罪，供出毒品來源，因而破獲者，得減輕其刑」，修正為該
    條第1 項「犯第4 條至第8 條、第10條或第11條之罪，供出
    毒品來源，因而查獲其他正犯或共犯者，減輕或免除其刑」
    ，並增列第2 項「犯第4 條至第8 條之罪，於偵查及審判中
    均自白者，減輕其刑」，於量刑適用上，自以修正後毒品危
    害防制條例第17條之規定對被告較為有利。本件被告所為販
    賣第二級毒品甲基安非他命之犯行，因被告於偵查及審判中
    均已自白，且供出毒品來源，因而查獲其上游郭明豪，而有
    修正後毒品危害防制條例第17條第1 項、第2 項規定之適用
    （詳後述）。是以，本院綜合全部罪刑而為比較之結果，認
    應適用修正後毒品危害防制條例第4 條第2 項及第17條之規
    定，對被告較為有利，且有關從刑之沒收，亦應一體適用修
    正後該條例第19條之規定，併此敘明。
(二)、按甲基安非他命係毒品危害防制條例第2 條第2 項第2 款規
    定之第二級毒品，依法不得持有、施用、轉讓、販賣。是被
    告就附表編號一至三所示販賣甲基安非他命之行為，均係犯
    毒品危害防制條例第4 條第2 項之販賣第二級毒品罪；其聯
    絡上游郭明豪俾使證人乙○○得以購買毒品施用之行為，則
    係犯刑法第30條第1 項、毒品危害防法條例第10條第2 項之
    幫助施用第二級毒品罪。被告販賣第二級毒品而持有甲基安
    非他命之低度行為，應為販賣之高度行為所吸收，不另論罪
    。被告販賣第二級毒品甲基安非他命3 次、幫助施用第二級
    毒品甲基安非他命1 次之犯行，犯意各別，行為互殊，應予
    分論併罰。又被告前有如事實欄所載之論罪科刑及執行紀錄
    ，有臺灣高等法院被告前案紀錄表1 份在卷可考，其受徒刑
    之執行完畢，5 年以內故意再犯有期徒刑以上之上述4 罪，
    皆為累犯，是除其所犯販賣第二級毒品罪法定刑為無期徒刑
    部分依法不得加重外，餘均應依刑法第47條第1 項加重其刑
    。又被告以幫助證人乙○○施用第二級毒品甲基安非他命之
    意思，聯絡其上游郭明豪俾利證人乙○○得以購毒施用，所
    為係參與構成要件以外之行為，屬幫助犯，依刑法第30條第
    2 項規定，就其幫助施用第二級毒品部分，按正犯之刑減輕
    之。另被告所犯上開販賣第二級毒品、幫助施用第二級毒品
    等罪，於其為警查獲後，已供出甲基安非他命毒品來源為郭
    明豪，並經警循線於98年6 月10日查獲郭明豪販賣第二級毒
    品之情事，而由臺灣臺南地方法院檢察署檢察官於翌日向本
    院聲請羈押獲准在案等情，此有被告之警、偵訊筆錄、臺南
    市警察局第五分局98年6 月11日南市警五（刑）字第098450
    35130 號解送人犯報告書、臺灣臺南地方法院檢察官羈押聲
    請書、本院押票（均影本）各1 份在卷可稽（見偵二卷第66
    至67、73至74、138 、208 至215 頁），爰依毒品危害防制
    條例第17條第1 項之規定，就被告所犯上開4 罪，均減輕其
    刑，而該條第1 項同時有免除其刑之規定，依刑法第66條但
    書，其減輕得減至3 分之2 。又被告就上開販賣第二級毒品
    及幫助施用第二級毒品犯行，於偵查及本院審理中均供承不
    諱，有被告之偵訊及本院審判筆錄在卷可憑（見偵二卷第16
    2 頁、本院卷第44至45、83頁），且因被告之自白而免除冗
    長刑事訴訟詰問與調查程序之耗費，併依毒品危害防制條例
    第17條第2 項規定，就其所犯各罪，均減輕其刑。被告就販
    賣第二級毒品部分同時有1 次刑之加重及2 次刑之減輕事由
    ；就幫助施用第二級毒品部分，則同時有1 次刑之加重及3
    次刑之減輕事由，依依刑法第71條第1 項規定，先加後遞減
    之。
(三)、爰審酌被告素行非佳，無視政府推動之禁毒政策，竟販賣及
    幫助他人施用甲基安非他命，戕害國民身心健康，並破壞社
    會治安，所為誠屬不該，惟念其犯後已坦承犯行，深具悔意
    ，態度尚稱良好、販賣及幫助施用之次數尚少，販賣之數量
    非多、販賣之期間亦不長，危害尚非重大，獲利尚微，與坊
    間大盤販賣毒品者，情節尚有不同，並兼衡其智識程度、生
    活狀況等一切情狀，分別量處如主文所示之刑，並定其應執
    行之刑。至檢察官雖具體求處有期徒刑4 年，惟本件被告就
    本案各罪於偵、審時均自白犯行，已如前述，檢察官漏未審
    酌此等減輕事由，而為上開求刑，毋寧過重，附此敘明。另
    毒品危害防制條例第19條第1 項規定，係採義務沒收主義，
    故販賣毒品所得金錢，如能認定確係販賣毒品所得款項，應
    宣告沒收，不以當場搜獲扣押者為限，但因其並無「不問屬
    於犯人與否，沒收之」之特別規定，自仍以沒收物屬於犯人
    所有者為限，始得依該規定予以沒收。而上開規定所稱「追
    徵其價額」者，必限於所沒收之物，為金錢以外其他財物而
    無法沒收時，始應追徵其價額，使其繳納與原物相當價額。
    如所得財物為金錢而無法沒收時，應以其財產抵償之，而不
    發生追徵價額問題（最高法院93年度台上字第1218號、第26
    70號、第2743號判決意旨參照）。被告就附表編號一所示販
    賣第二級毒品甲基安非他命所得3000元，雖未扣案，惟依前
    所述，仍應依毒品危害防制條例第19條第1 項規定，併宣告
    沒收，如全部或一部不能沒收時，應以其財產抵償之。至附
    表編號二、三部分，因證人乙○○係以賒欠之方式，向被告
    購買第二級毒品甲基安非他命，已如前述，是被告既尚未取
    得此部分價金，即無從為沒收、追徵或以其財產抵償之諭知
    ，併此敘明。至另扣案之吸食工具1 瓶、甲基安非他命1 包
    、分裝匙1 支、殘渣袋1 包、裝毒品用之零錢包1 個，雖係
    被告所有（偵二卷第116 頁），惟係供被告施用毒品所用之
    物；而自證人乙○○處扣得之甲基安非他命1 小包、甲基安
    非他命殘渣袋4 個、分裝勺1 支、玻璃球吸食器2 個，則係
    證人乙○○所有，核均與被告販賣或幫助施用第二級毒品之
    犯行無涉，自均無庸為沒收之諭知。
據上論斷，應依刑事訴訟法第299 條第1 項前段，毒品危害防制
條例第4 條第2 項、第10條第2 項、第17條、第19條第1 項，刑
法第11條、第30條、第47條第1 項、第51條第5 款，判決如主文
。
本案經檢察官丙○○到庭執行職務。
中    華    民    國    98    年    11    月    19    日
                  刑事第八庭  審判長法  官  洪士傑
                                    法  官  林臻嫺
                                    法  官  蘇碧珠
以上正本證明與原本無異。
如不服本判決應於收受本判決後10日內向本院提出上訴書狀，並
應敘述具體理由。其未敘述上訴理由者，應於上訴期間屆滿後20
日內向本院補提理由書狀（均須按他造當事人之人數附繕本）「
切勿逕送上級法院」。
                                    書記官  許哲萍
中    華    民    國    97    年    11    月    11    日
附錄本案論罪科刑法條全文
毒品危害防制條例第4條第2項：
製造、運輸、販賣第二級毒品者，處無期徒刑或7 年以上有期徒
刑，得併科新臺幣1 千萬元以下罰金。
毒品危害防制條例第10條第2項：
施用第二級毒品者，處 3 年以下有期徒刑。
附表：
┌──┬──────┬─────────┬────────────┐
│編號│ 時間、地點 │  行  為  方  式  │ 罪  名  及  宣  告  刑 │
├──┼──────┼─────────┼────────────┤
│ 一 │98年3 月初某│以每小包（重約4 分│甲○○販賣第二級毒品，累│
│    │日某時許，在│之1 錢）3000元之價│犯，處有期徒刑貳年。未扣│
│    │臺南市某汽車│格，販賣第二級毒品│案之販賣第二級毒品所得新│
│    │旅館內      │甲基安非他命予何明│臺幣仟元沒收，如全部或│
│    │            │玉                │一部不能沒收時，以其財產│
│    │            │                  │抵償之。                │
│    │            │                  │                        │
├──┼──────┼─────────┼────────────┤
│ 二 │98年3 月15或│以每小包（重約4 分│甲○○販賣第二級毒品，累│
│    │16日某時許，│之1 錢）3000元之價│犯，處有期徒刑貳年。    │
│    │在臺南市某汽│格，販賣第二級毒品│                        │
│    │車旅館內    │甲基安非他命予何明│                        │
│    │            │玉（惟乙○○係以賒│                        │
│    │            │欠之方式購買，並未│                        │
│    │            │給付款項）        │                        │
├──┼──────┼─────────┼────────────┤
│ 三 │98年3 月底或│以每小包（重約4 分│甲○○販賣第二級毒品，累│
│    │4 月初之某日│之1 錢）3000元之價│犯，處有期徒刑貳年。    │
│    │某時許，在臺│格，販賣第二級毒品│                        │
│    │南市某汽車旅│甲基安非他命予何明│                        │
│    │館內        │玉（惟乙○○係以賒│                        │
│    │            │欠之方式購買，並未│                        │
│    │            │給付款項）        │                        │
└──┴──────┴─────────┴────────────┘


司法院資訊處製作；財團法人民間司法改革基金會備份。
